臺灣嘉義地方法院民事判決　　　　　　　 94年度家簡字第6號
原　　　告　己○○
　　　　　　戊○○
　　　　　　丁○○
兼上列三人
訴訟代理人　丙○○　住嘉義市○.
　　　　　　　　　　共　　　同.
　　　　　　　　　　住嘉義市○.
被　　　告　台灣銀行股份有限公司嘉義分行
　　　　　　　　　　設嘉義市○.
法定代理人　甲○○　住同上列
訴訟代理人　廖孝明　住同上列
　　　　　　乙○○　住同上列
上列當事人間請求給付消費寄託存款事件，本院於94年10月11日
言詞辯論終結，判決如下：
    主      文
被告應給付原告新台幣壹拾伍萬壹仟元及利息新台幣玖仟零柒拾
元。
訴訟費用由原告負擔。
本判決得假執行。
    事實及理由
一、按本件原告聲明確認被繼承人張平西與前配偶張羅宗秀所生
    之長女、次女及長子（姓名、年籍等均不詳），對於張平西
    之遺產無繼承權，嗣於本院審理時，變更為被告應給付原告
    新台幣（下同）15萬1千元及追加利息請求9,070元，已為被
    告同意，核與民事訴訟法第255條第1項第1款規定，尚無不
    符，合先敘明。
二、原告己○○之配偶即被繼承人張平西於民國94年7月15日病
    逝，而原告三女戊○○、四女丁○○、次子丙○○為張平西
    與前配偶張羅宗秀所生，均為張平西之繼承人，因被繼承人
    在台灣銀行股份有限公司嘉義分行（下簡稱被告銀行）有已
    屆期之空軍士官退休之優惠存款15萬1千元及其利息9,070元
    ，經原告向被告銀行請領前述款項，遭被告銀行拒絕給付，
    並稱原告須協同被繼承人長女、次女及長子等全體繼承人共
    同領取上述存款，然原告戶籍上僅載有三女戊○○、四女丁○○、次子丙○○，並無任何關於長女、次女及長子之姓名
    及年籍等資料，且被繼承人張平西當時在大陸投效空軍，對
    日抗戰期間四處遷移，子女出生後均陸續夭折，亦無完整戶
    籍登記制度，直至遷台後，被繼承人始收養原告戊○○，並
    因懷念已夭折之子女，而於戶籍登記收養之女嬰為三女戊○○，嗣陸續生育四女丁○○、次子丙○○，而因被繼承人上
    述財產繼承問題為被告銀行拒絕給付，爰本於繼承及消費寄
    託之法律關係訴請被告銀行給付如聲明所示之款項等語。被
    告銀行則同意原告訴之變更，且自承被繼承人張平西在銀行
    有上述存款及利息，須由全體繼承人領取等語。
三、原告主張之前揭事實，已據提出戶籍謄本6份、繼承系統表1
    份、臺灣銀行存摺影本1份，並經證人即原告鄰居周其芳到
    場結證述：伊為原告父母在大陸時鄰居，彼此常在一起，故
    瞭解其家庭情況，原告丁○○父母前有生育三名子女，均已
    夭折，所以收養戊○○，當時戊○○應該登記為長女，但戶
    政機關登記為三女等語明確，復為被告銀行所不爭執，並有
    其提出之張平西客戶資料全部查詢單1份附卷可稽，原告前
    揭主張，自堪信為真實。又按繼承人自繼承開始時，除民法
    另有規定外，承受被繼承人財產上之一切權利義務，民法第
    1148條前段定有明文。本件原告既為被繼承人張平西之繼承
    人，則原告主張其依繼承及消費寄託之法律關係，請求被告
    台灣銀行股份有限公司嘉義分行給付前揭存款及利息，即屬
    有據，應予准許。
四、又被告銀行為上述存款之受寄人，應盡善良管理人之注意義
    務，其在原告就該存款之繼承權爭議尚未釐清前拒絕原告四
    人領取，應為防衛其權利所必要，爰命本件訴訟費用由原告
    負擔。另本件所命給付未逾50萬元，並適用民事訴訟法第42
    7條第1項之簡易程序，而為被告敗訴之判決，應依職權宣告
    假執行。
五、據上論結，本件原告之訴為有理由，依民事訴訟法第436條
    第2項、第78條、第389條第1項第3、5款，判決如主文。
中　　華　　民　　國　　94　　年　　10　　月　　19　　日
                  家事法庭法　官　李文輝
以上正本係照原本作成
如對本判決上訴須於判決送達後20日內向本院提出上訴狀
中　　華　　民　　國　　94　　年　　10　　月　　19　　日
                          書記官　呂權芳
